【裁判字號】    97,易,3147
【裁判日期】    971128
【裁判案由】    毒品危害防制條例
【裁判全文】
臺灣臺北地方法院刑事判決              97年度易字第3147號
公  訴  人  臺灣臺北地方法院檢察署檢察官
被      告  甲○○
                    （現在臺灣彰化監獄執行中）
上列被告因違反毒品危害防制條例案件，經檢察官聲請以簡易判
決處刑（九十七年度偵緝字第一一九六號），經本院認為不宜以
簡易判決處刑（受理案號為九十七年度簡字第三九六四號），改
依通常程式審理，嗣於本院準備程序進行中，被告就被訴事實為
有罪之陳述，經本院裁定進行簡式審判程序，本院判決如下：
    主    文
甲○○持有第二級毒品，處拘役拾日，如易科罰金，以銀元
佰元即新臺幣玖佰元折算壹日。扣案之第二級毒品大麻壹包（不
含空包裝袋，淨重為零點壹玖公克）沒收銷燬之，扣案之大麻包
裝袋壹個沒收。
    犯罪事實
一、甲○○明知大麻為毒品危害防制條例第二條第二項第二款所
    定之第二級毒品，依法不得持有，竟基於持有第二級毒品大
    麻之犯意，於民國九十四年五月二十六日上午某時，在不詳
    地點，自真實姓名、年籍均不詳，綽號「阿狗」之成年男子
    處，取得含有第二級毒品大麻成分之煙草一包（不含空包裝
    袋，淨重零點一九公克）後而持有之。嗣於同日下午五時五
    分許，經警持本院法官核發之搜索票前往甲○○斯時位在臺
    北市○○○路○段八三號二樓之三九住處執行搜索時而被查
    獲，並扣得其所有上開含有第二級毒品大麻成分之煙草一包
    （不含空包裝袋，淨重零點一九公克），始查悉上情。
二、案經桃園縣政府警察局大園分局報請臺灣臺北地方法院檢察
    署檢察官偵查並聲請簡易判決處刑。
    理    由
一、上開犯罪事實，業據被告甲○○於本院審理時供承不諱，而
    扣案之煙草一包經送法務部調查局以化學呈色法、氣相層析
    質譜儀分析法鑑定結果，確含有第二級毒品大麻成分，此有
    法務部調查局九十四年十一月一日調科壹字第○二○○○七
    四六六號鑑定通知書一份附卷可參，是被告任意性自白與事
    實相符，應堪採信。綜上所述，本件事證明確，被告犯行堪
    以認定，應依法論科。
二、查被告行為後，刑法部分條文於九十四年二月二日經總統公
    布修正，並自九十五年七月一日起施行。按行為後法律有變
    更者，適用行為時之法律，但行為後之法律有利於行為人者
    ，適用最有利於行為人之法律，現行刑法第二條第一項定有
    明文。此條規定係規範行為後法律變更所生新舊法律比較適
    用之準據法，是刑法第二條本身雖經修正，但刑法第二條既
    屬適用法律之準據法，本身尚無比較新舊法之問題，於新法
    施行後，應一律適用裁判時之現行刑法第二條之規定，為「
    從舊從輕」之比較，合先敘明。次按本次刑法修正之比較新
    舊法，應就罪刑有關之共犯、未遂犯、想像競合犯、牽連犯
    、連續犯、結合犯，以及累犯加重、自首減輕暨其他法定加
    減原因（如身分加減）與加減例等一切情形，綜其全部罪刑
    之結果而為比較，最高法院九十五年五月二十三日九十五年
    度第八次刑庭會議著有決議可資參照。經查：毒品危害防制
    條例第十一條第二項之持有第二級毒品罪之法定刑為二年以
    下有期徒刑、拘役或新臺幣三萬元以下罰金，惟刑法第三十
    三條第五款修正為：「主刑之種類如下：五、罰金：新臺幣
    一千元以上，以百元計算之」；與被告行為時之刑罰法律即
    修正前刑法第三十三條第五款規定之罰金最低額銀元一元相
    比較，新舊法關於上開持有第二級毒品罪所得科處罰金之最
    高額並無不同規定，然新法將上開持有第二級毒品罪所得科
    處之罰金最低額提高為新臺幣一千元，因此，比較上述修正
    前、後之刑罰法律，本案自應適用被告行為時之刑法第三十
    三條第五款規定論處被告罪責，對被告較為有利。
三、按大麻係屬毒品危害防制條例第二條第二項第二款所規定之
    第二級毒品，依法不得持有，核被告所為，係犯毒品危害防
    制條例第十一條第二項之持有第二級毒品罪。爰審酌被告持
    有含有足以導致人體機能發生依賴性、成癮性及抗藥性等障
    礙之第二級毒品大麻，戕害個人身心甚鉅，惟念其持有第二
    級毒品大麻之數量僅為淨重零點一九公克，且犯罪後態度良
    好，兼衡其犯罪之動機、目的、手段、方法、品行、智識程
    度等一切情狀，爰量處如主文所示之刑。按被告行為後，關
    於易科罰金之折算標準，除刑法第四十一條有所修正外，罰
    金罰鍰提高標準條例亦於九十五年五月十七日經總統公布修
    正，刪除第二條有關易科罰金及易服勞役折算標準之規定，
    並自九十五年七月一日起施行。刑法第四十一條第一項前段
    關於易科罰金之規定，新法修正為「犯最重本刑為五年以下
    有期徒刑以下之刑之罪，而受六個月以下有期徒刑或拘役之
    宣告者，得以新臺幣一千元、二千元或三千元折算一日，易
    科罰金」，惟依被告行為時之刑罰法律即修正前刑法第四十
    一條第一項前段：「犯最重本刑為五年以下有期徒刑以下之
    刑之罪，而受六個月以下有期徒刑或拘役之宣告，因身體、
    教育、職業、家庭之關係或其他正當事由，執行顯有困難者
    ，得以一元以上三元以下折算一日，易科罰金」及修正前罰
    金罰鍰提高標準條例第二條關於「依刑法第四十一條易科罰
    金者，均就其原定數額提高為一百倍折算一日；法律所定罰
    金數額未依本條例提高倍數，或其處罰法條無罰金刑之規定
    者，亦同」等規定，易科罰金之折算標準最高為銀元三百元
    ，最低為銀元一百元，換算為新臺幣後，最高額為新臺幣九
    百元，最低額為新臺幣三百元。比較修正前、後關於易科罰
    金折算標準之刑罰法律，適用修正前之規定即修正前刑法第
    四十一條第一項前段及修正前罰金罰鍰提高標準條例第二條
    規定，對被告較為有利，爰依刑法第二條第一項前段之規定
    ，適用最有利於被告之行為時法即修正前刑法第四十一條第
    一項前段、修正前罰金罰鍰提高標準條例第二條規定處罰，
    爰併諭知易科罰金之折算標準。末按法院科刑判決所適用之
    法律，無論係對主刑、從刑或之加重，減輕與免除等項，除
    法律別有規定外，均應本統一性或整體性之原則而適用之，
    不容與主刑所適用之法律任意割裂而適用其他法律，最高法
    院七十年度臺上字第三一四九號判決意旨即採此見解。扣案
    含有第二級毒品大麻成分之煙草一包（不含空包裝袋，淨重
    零點一九公克）應依毒品危害防制條例第十八條第一項前段
    規定宣告沒收並銷燬之；另扣案之大麻包裝袋一個，有防止
    毒品裸露、逸出及潮濕之功用，並便於攜帶使用，為供被告
    犯罪所用之物，且屬被告所有，業據被告陳明在卷，參酌上
    述修正前、後新舊法之比較及說明，自應依修正前刑法第三
    十八條第一項第二款之規定宣告沒收。
據上論斷，應依刑事訴訟法第四百五十二條、第二百七十三條之
一第一項、第二百八十四條之一、第二百九十九條第一項前段，
毒品危害防制條例第十一條二項、第十八條第一項前段，刑法第
二條第一項前段、第十一條前段、修正前刑法第四十一條第一項
前段、第三十八條第一項第二款，修正前罰金罰鍰提高標準條例
第二條，現行法規所定貨幣單位折算新臺幣條例第二條，判決如
主文。
本件經檢察官黃兆揚到庭執行職務
中    華    民    國  九十七   年  十一   月  二十八  日
                  臺灣臺北地方法院刑事第六庭
                      法      官  雷淑雯
以上正本證明與原本無異。
如不服本判決，應於判決送達後十日內，向本院提出上訴狀。
                      書  記  官  胡詩唯
中    華    民    國  九十七   年  十一   月  二十八  日
附錄：本案論罪科刑法條全文
毒品危害防制條例第十一條
持有第一級毒品者，處三年以下有期徒刑、拘役或新臺幣五萬元
以下罰金。
持有第二級毒品者，處二年以下有期徒刑、拘役或新臺幣三萬元
以下罰金。
持有專供製造或施用第一、二級毒品之器具者，處一年以下有期
徒刑、拘役或新臺幣一萬元以下罰金。
持有毒品達一定數量者，加重其刑至二分之一，其標準由行政院
定之。


司法院資訊處製作；財團法人民間司法改革基金會備份。
